臺灣橋頭地方法院民事判決
  111年度岡簡字第282號
原      告  台新國際商業銀行股份有限公司

法定代理人  尚瑞強  
訴訟代理人  蘇炳璁  


被      告  伍淑儀  

            伍陳貴花
            伍志哲  
            伍淑婷  
            伍淑珊  
上列當事人間請求撤銷遺產分割登記事件，本院於民國111年10
月19日言詞辯論終結，判決如下：
    主      文
被告間就被繼承人伍建和所遺如附表編號1、2、3所示財產於民
國111年4月7日所為遺產分割協議，應予撤銷。
被告伍志哲應將如附表編號1、2所示財產，於民國111年4月7日
所為分割繼承登記，予以塗銷。
原告其餘之訴駁回。
訴訟費用由被告負擔百分之94，餘由原告負擔。
    事實及理由
一、按訴狀送達後，原告不得將原訴變更或追加他訴，但請求之
    基礎事實同一者，不在此限。民事訴訟法第255條第1項第2
    款定有明文。本件原告起訴請求撤銷被告間就被繼承人伍建
    和所遺如附表編號1、2所示財產所為遺產分割協議，並請求
    被告塗銷分割繼承登記，訴狀送達後，改為請求撤銷被告間
    就附表所示財產所為遺產分割協議，並請求被告伍志哲塗銷
    如附表編號1、2、3所示財產之分割繼承登記，核原告變更
    後之新訴與原訴，均屬被告間所為遺產分割協議得否撤銷所
    生之爭議，且原告主張之事實及證據資料，於變更之訴，均
    得加以利用，依上開規定，原告所為訴之變更，於法自無不
    合，應予准許。又被告均未於言詞辯論期日到場，核無民事
    訴訟法第386條各款所列情形，爰依原告之聲請，由其一造
    辯論而為判決，先予敘明。
二、原告主張：被告伍淑儀積欠原告新台幣（下同）393,818元
    及其利息，且無資力清償。又被告伍陳貴花之夫即被告伍志
    哲、伍淑儀、伍淑婷、伍淑珊之父於民國110年11月5日死亡
    ，遺有如附表所示財產，為被告所共同繼承。惟被告於111
    年4月7日就如附表所示財產為遺產分割協議，將如附表所示
    編號1、2、3之財產分歸被告伍志哲取得，被告伍淑儀則未
    受任何分配，並於111年4月7日辦畢分割繼承登記，而害及
    原告之債權，依民法第244條第1項及第4項規定，原告得請
    求撤銷上開遺產分割協議，並請求被告伍志哲塗銷上開分割
    繼承登記等情，並聲明：㈠被告間就被繼承人伍建和所遺如
    附表所示財產於110年4月7日所為遺產分割協議，應予撤銷
    。㈡被告伍志哲應將如附表編號1、2、3所示財產，於111年4
    月7日所為分割繼承登記，予以塗銷。被告則均未於言詞辯
    論期日到場，亦未提出書狀作何聲明或陳述。
三、按債務人所為之無償行為，有害及債權者，債權人得聲請法
    院撤銷之。前條撤銷權，自債權人知有撤銷原因時起，1 年
    間不行使，或自行為時起經過10年而消滅，民法第244 條第
    1 項及第245 條分別定有明文。繼承權之拋棄，係指繼承人
    於法定期間否認繼承對其發生效力之意思表示，即消滅繼承
    效力之單獨行為。而拋棄因繼承所取得之財產，係於繼承開
    始後，未於法定期間拋棄繼承權，嗣就其已繼承取得之財產
    予以拋棄，與拋棄繼承權之性質迥然有別。又繼承權之拋棄
    ，固不許債權人依民法第244 條第1 項規定撤銷之。惟如拋
    棄因繼承所取得之財產，而將繼承所得財產之公同共有權，
    與他繼承人為不利於己之分割協議，倘因而害及債權者，債
    權人自得依民法第244 條第1 項行使撤銷權（最高法院106
    年度台上字第1650號判決意旨參照）。經查：
  ㈠查被告伍淑儀積欠原告393,818元及其利息，且無資力清償。
    又被告伍陳貴花之夫即被告伍志哲、伍淑儀、伍淑婷、伍淑
    珊之父於110年11月5日死亡，遺有如附表所示財產，為被告
    所共同繼承。惟被告於111年4月7日就如附表編號1、2、3所
    示財產為遺產分割協議，將如附表編號1、2、3所示財產分
    歸被告伍志哲取得，被告伍淑儀則未受任何分配，並於111
    年4月7日就如附表編號1、2所示財產辦畢分割繼承登記等情
    ，業據原告提出支付命令、土地登記謄本、家事事件公告查
    詢結果、被告伍淑儀之財產所得調件明細表為證，並有土地
    登記申請資料等件在卷可稽（見本院卷第16-21、23、33-56
    頁），且被告伍陳貴花、伍志哲、伍淑婷、伍淑珊對於原告
    主張之事實，業於相當時期受合法通知，而於言詞辯論期日
    不到場，亦未提出準備書狀爭執，依民事訴訟法第280 條第
    3 項前段準用同條第1 項前段規定，應視同自認，則原告主
    張之上開事實，自堪信為實在。又被告於111年4月7日為遺
    產分割協議，原告於111年6月30日提起本件訴訟，顯未逾1
    年之除斥期間，則原告依民法第244條第1項及第4項規定，
    請求撤銷被告間就如附表編號1、2、3所示財產於111年4月7
    日所為遺產分割協議，並請求被告伍志哲將如附表編號1、2
    所示財產於111年4月7日所為分割繼承登記予以塗銷，依上
    開說明，於法即屬有據，自應予准許。
  ㈡按繼承人有數人時，在分割遺產前，各繼承人對於遺產全部
    為公同共有，為民法第1151條所明定。又同法第1164條所指
    之分割，得由各繼承人依協議方法為之，倘經全體繼承人同
    意，非不得就部分遺產為協議分割（最高法院110年度台上
    字第2365號判決意旨參照）。原告雖請求撤銷被告間關於如
    附表編號4、5、6所示財產之遺產分割協議，並請求被告伍
    志哲塗銷如附表編號3所示房屋之分割繼承登記，惟依上開
    說明，被告僅就部分遺產為協議分割，並非法所不許，且如
    附表編號4、5、6所示財產並未記載於111年4月7日之遺產分
    割協議書，原告復未提出任何證據證明被告間就此部分之遺
    產有為任何遺產分割協議，則原告此部分之請求，自不應准
    許。又如附表編號3之房屋為未辦保存登記建物，自無分割
    繼承登記可言，則原告請求被告伍志哲塗銷此部分之分割繼
    承登記，於法亦屬無據。
四、綜上所述，本件原告依民法第244條第1項及第4項規定，請
    求判決：㈠被告間就被繼承人伍建和所遺如附表所示財產於1
    10年4月7日所為遺產分割協議，應予撤銷；㈡被告伍志哲應
    將如附表編號1、2、3所示財產，於111年4月7日所為分割繼
    承登記，予以塗銷；於如主文第1、2項所示範圍，為有理由
    ，應予准許，逾此範圍為無理由，應予駁回。又依民事訴訟
    法第389條第1項第3款規定，本件係適用簡易程序所為被告
    敗訴之判決，固應依職權併為假執行之宣告，惟本件判決主
    文第1項屬形成判決之性質，本不得為假執行宣告，至判決
    主文第2項命被告伍志哲塗銷分割繼承登記之意思表示，依
    強制執行法第130條第1項規定，亦不宜於本案判決確定前為
    假執行，爰不併為准予假執行宣告。
五、訴訟費用負擔之依據：民事訴訟法第79條。
中　　華　　民　　國　　111 　年　　10　　月　　26　　日
                岡山簡易庭  法  官  林昶燁
以上正本係照原本作成。
如對本判決上訴，須於判決送達後20日內向本院提出上訴狀。如
委任律師提起上訴者，應一併繳納上訴審裁判費。
中　　華　　民　　國　　111 　年　　10　　月　　26　　日
                            書記官  顏崇衛
附表：
編號         項      目 應有部分/金額 備註   1 坐落高雄市○○區○○段000地號土地  全部    2 坐落高雄市○○區○○段000地號土地 全部    3 門牌號碼高雄市○○區○○路0巷00號未辦保存登記建物 全部    4 茄萣區農會存款 新台幣71,561元    5 華南商業銀行存款 新台幣2,008元    6 車牌號碼000-0000號普通重型機車 全部